【裁判字號】    99,簡上,403
【裁判日期】    991230
【裁判案由】    傷害等
【裁判全文】
臺灣臺南地方法院刑事判決             99年度簡上字第403號
上  訴  人
即  被  告  翁銘權
上列被告因傷害等案件，不服本院99年度簡字第2025號中華民國
99 年8月31日第一審簡易判決（聲請簡易判決處刑案號：臺灣臺
南地方法院檢察署99年度偵字第8006號），提起上訴，本院管轄
之第二審合議庭判決如下：
    主    文
原判決撤銷。
翁銘權共同犯傷害罪，處拘役拾日，如易科罰金，以新臺幣壹
仟元折算壹日。
    事    實
一、緣翁銘權因洪裕順前積欠其款項未還而心生不滿，於民國98
    年9月8日凌晨5時15分許，騎乘車號075-CHF號重型機車搭載
    蔡獻毅（業經原審判決確定），行經臺南市○○區○○街24
    7巷口，偶遇洪裕順騎乘車號H65-691號重型機車行經該處，
    翁銘權起意教訓洪裕順，即與蔡獻毅共同基於傷害人身體及
    以強暴妨害人行使權利之犯意聯絡，先由翁銘權騎乘上開機
    車至洪裕順騎乘之機車旁，以腳踹踢洪裕順騎乘之機車致其
    人車倒地，翁銘權與蔡獻毅旋即下車攔阻洪裕順離去，以此
    強暴手段妨害洪裕順之自由通行權利，旋而共同徒手毆打洪
    裕順，蔡獻毅復以隨手撿拾之塑膠管毆打洪裕順之頭部及身
    體等處，致洪裕順受有硬腦膜下出血、左腳、左肩擦傷、腹
    壁挫傷及左手中指撕裂傷等傷害。
二、案經洪裕順訴請臺南市政府警察局永康分局報告臺灣臺南地
    方法院檢察署檢察官偵查後聲請以簡易判決處刑。
    理    由
一、本件認定事實所引用之後開被告翁銘權以外之人之言詞陳述
    併及卷內其他卷證資料，被告均未爭執其證據能力，此等證
    據資料製作取得查無違法情形，且與本件被告涉犯罪行之待
    證事實，具有關連性，核無證據力明顯過低之情由，本院審
    酌上開證據作成時之情況，認為適當，依刑事訴訟法第159
    條之5 第1項、第2項規定傳聞例外之同意法則，自得作為證
    據使用。
二、訊據被告對於上揭犯罪事實均坦承不諱，核與證人蔡獻毅於
    警詢時證述、證人即被害人洪裕順於警詢時證述及偵查中結
    證情節相符，並有診斷證明書1紙、車籍查詢-基本資料詳細
    畫面1紙、車號查詢重型機車車籍畫面1紙附卷可稽。本案事
    證明確，被告犯行洵堪認定，應予依法論科。
三、核被告所為，係犯刑法第304條之強制罪、第277條第1 項之
    傷害罪。被告與蔡獻毅就上開犯行有犯意聯絡及行為分擔，
    為共同正犯。又本件被告係因洪裕順前積欠其款項未還，心
    生不滿而起意教訓洪裕順，因而與蔡獻毅旋共同以強暴手段
    妨害洪裕順自由通行，旋即徒手毆打洪裕順成傷，犯罪目的
    自始出於教訓傷害洪裕順為目的，而為強制及傷害行為，雖
    其強制、傷害行為在自然意義上非完全一致，然二者仍有部
    分合致，且具有方法目的不可分離之直接密切關係，依一般
    社會通念，應評價為一行為（最高法院97年度臺上第1880號
    、97年度臺上字第3494號判決意旨參照）。是被告前揭所為
    係一行為觸犯上開二罪名，為想像競合犯，應依刑法第55條
    前段規定，從一重之傷害罪論斷。原審據以論科，固非無見
    。惟查，(一)原審以被告所犯強制及傷害二罪間，犯意各別，
    行為互殊，應分論併罰云云，依上說明，容有未洽。(二)刑法
    第57條第10款所稱犯罪後之態度，即包括行為人犯罪後，因
    悔悟而力謀恢復原狀，或賠償損害等情形。被告於本院審理
    期日當庭賠償被害人洪裕順損失而達成和解，足徵其犯罪後
    之態度與原審比較，已然不同。上訴意旨執(二)情由為指摘，
    為有理由，原審判決未及審究及此，且有前述(一)可議之處，
    自屬無可維持，應予撤銷改判。爰審酌被告係高職肄業之學
    歷，因被害人洪裕順積欠其款項未還，為教訓洪裕順，而與
    蔡獻毅共同以強暴手段妨害洪裕順自由通行並毆打洪裕順成
    傷之犯罪動機及手段，被害人洪裕順因此受有硬腦膜下出血
    、左腳、左肩擦傷、腹壁挫傷及左手中指撕裂傷等傷害，所
    生危害非輕，兼衡其犯後坦承犯罪，業與被害人洪裕順達成
    和解等一切情狀，量處如主文第2 項所示之刑，並諭知易科
    罰金之折算標準，以示懲儆。
據上論斷，應依刑事訴訟法第455 條之1第1項、第3項、第369條
第1 項前段、第364條、第299條第1項前段，刑法第28條、第277
條第1項、第304條、第55條、第41條第1項前段，刑法施行法第1
條之1第1項、第2項前段，判決如主文。
本案經檢察官郭書鳴到庭執行職務。
中    華    民    國    99    年    12    月    30    日
                  刑事第十三庭  審判長法  官  吳勇輝
                                      法  官  程克琳
                                      法  官  熊祥雲
以上正本證明與原本無異。
不得上訴。
                                      書記官  林幸萱
中    華    民    國    99    年    12    月    30    日
附錄本案論罪科刑法條全文
刑法第277條第1項
傷害人之身體或健康者，處三年以下有期徒刑、拘役或一千元以
下罰金。
刑法第304條第1項
以強暴、脅迫使人行無義務之事或妨害人行使權利者，處三年以
下有期徒刑、拘役或三百元以下罰金。

司法院資訊處製作；財團法人民間司法改革基金會備份。
